臺灣高等法院刑事裁定
110年度聲再字第99號
再審聲請人
即受判決人  楊菊香


上列聲請人因傷害案件，對於本院108年度上訴字第3973號，中
華民國109年4月30日第二審確定判決（第一審案號：臺灣基隆地
方法院108年度訴字第430號，起訴案號：臺灣基隆地方檢察署10
8年度偵字第121號），聲請再審，本院裁定如下：
    主  文
再審之聲請駁回。
    理  由
一、聲請意旨略稱：
　㈠原確定判決將附表編號3「錄音檔1」及「錄音檔2」認定為連
    續行為，以接續犯論以一罪，並以臆測語氣判斷附表編號3
    發生時間應先於附表編號1、2，然實際上「錄音檔1」是在B
    、D棟2樓中庭走道，非如告訴人張愷芩所說之1樓；而「錄
    音檔2」是在再審聲請人即受判決人楊菊香（下稱聲請人）
    打電話報案後，與告訴人在警衛室所攝得，因此附表編號3
    「錄音檔1」及「錄音檔2」並不連續，且附表編號3「錄音
    檔2」之錄音時間，也非先於同表編號1、2錄影時間。
　㈡附表編號3「錄音檔1」顯示之內容即附表編號2之監視錄影內
    容，接著就是在F、H棟2樓中庭走廊所攝錄之附表編號1之內
    容。而從附表編號2之監視錄影內容看不出聲請人有拍打告
    訴人之情形，顯然附表編號3「錄音檔1」所示之拍打聲乃經
    過變造加特效而成。
　㈢再從附表編號2監視錄影內容，可以看到本案係告訴人持手機
    對聲請人拍攝在先，並阻擋聲請人去路，聲請人始欲搶告訴
    人手機，因此在聲請人搶告訴人手機時，存有對聲請人現在
    不法之侵害情狀。
　㈣聲請人雖欲搶告訴人手機，但並未成功，過程中，聲請人係
    對告訴人反抗怒吼，而非飆罵，所持雨傘傘尖向下，係指向
    、驅趕告訴人，並非對告訴人為揮打毆擊之動作，已經原審
    勘驗在卷，聲請人掛在手肘上之手提袋也是在腰部以下晃動
    ，並未打到告訴人，卷附告訴人所提供之新昆明醫院診斷證
    明書，不能作為訴訟之用，且至多僅能證明告訴人手部受有
    挫傷之事實，無法證明係聲請人造成，況經聲請人請教社區
    醫師關於卷附告訴人手背傷勢照片，認該傷有造假之嫌。
　㈤綜上，原確定判決引用錄音檔卻未與監視器畫面比對勘驗調
    查，所作成裁判理由矛盾之判決，已違反刑事訴訟法第379
    條之規定，判決當然違背法令，實有對前揭重要證據漏未審
    酌之情。本案聲請人並無傷害告訴人，係告訴人證述不實，
    並以變造證據誣告聲請人，有刑法偽證及誣告罪之嫌。
二、按再審與非常上訴制度，雖均針對確定裁判之特別救濟途徑
    ，但前者係救濟原確定裁判認定事實錯誤，而後者則係糾正
    原確定判決法律上之錯誤。因此對於原確定判決以違背法令
    之理由聲明不服，則應依非常上訴程序為之，非循再審程序
    所能救濟，二者迥不相同。次按，刑事訴訟法第420條第1項
    第6款關於得為再審之原因規定為「因發現新事實或新證據
    ，單獨或與先前之證據綜合判斷，足認受有罪判決之人應受
    無罪、免訴、免刑或輕於原判決所認罪名之判決者」。同條
    第3項規定：「第1項第6款之新事實或新證據，指判決確定
    前已存在或成立而未及調查斟酌，及判決確定後始存在或成
    立之事實、證據」。準此，關於新事實及新證據之定義，對
    於新規性之要件，採取以該證據是否具有「未判斷資料性」
    而定，舉凡法院未經發現而不及調查審酌者，不論該證據之
    成立或存在，係在判決確定之前或之後，亦不問受判決人是
    否明知，甚且法院已發現之證據，但就其實質之證據價值未
    加以判斷者，均具有新規性。法院在進行綜合評價之前，因
    為新證據必須具有「未判斷資料性」，即原確定判決所未評
    價過之證據，始足與焉，故聲請人所提出之證據，是否具有
    新規性，自應先予審查。如係在原確定判決審判中已提出之
    證據，業經原法院審酌者，即不具備新規性之要件。另關於
    新事實及新證據之確實性要件之判斷方法，則兼採取「單獨
    評價」或「綜合評價」之體例，即當新證據本身尚不足以單
    獨被評價為與確定判決認定事實有不同之結論者，即應與確
    定判決認定事實基礎之「既存證據」為綜合評價，以評斷有
    無動搖該原認定事實之蓋然性。
三、聲請人雖以上開情詞聲請再審，惟查：
　㈠以原確定判決違背法令為由聲請再審部分：
　　聲請再審意旨認為原確定判決作成裁判理由矛盾，有違刑事
    訴訟法第379條規定部分，雖未指明係符合該條何款所述情
    形，然均屬於原確定判決是否違背法令之非常上訴範疇，而
    與刑事訴訟法第420條第1項第6款所定情形並不相符，與專
    為救濟事實認定錯誤之再審程式無涉，聲請意旨憑以採為再
    審之理由，經核於法不合，且無從補正。從而，此部分再審
    之聲請，違背程序規定，依法應予駁回。
　㈡以原確定判決有重要證據漏未審酌為由聲請再審部分：
　　聲請人嗣再就同一情詞，泛稱有重要證據漏未審酌等語，依舊未言明係依刑事訴訟法第420條何項、款聲請再審，然以其前揭所述各節，似指同條第1項第6款所稱「因發現新事實或新證據，單獨或與先前之證據綜合判斷，足認受有罪判決之人應受無罪、免訴、免刑或輕於原判決所認罪名之判決者」，因此析述如下：
　  ⒈本案原確定判決審判歷程：
  　　聲請人因傷害案件，由臺灣基隆地方檢察署檢察官提起公
      訴，經臺灣基隆地方法院以108年度訴字第430號判決聲請
      人無罪，檢察官不服提起上訴，經本院以108年度上訴字
      第3973號撤銷原判決，改判聲請人犯傷害罪，處拘役10日
      ，如易科罰金，以新臺幣1千元折算1日，聲請人因而不服
      提起上訴後，由最高法院於110年1月14日以110年度台上
      字第68號判決上訴駁回確定（下稱原確定判決），有本院
      被告前案紀錄表及上開判決在卷足參。
    ⒉本案原確定判決認定聲請人有罪之憑據：
　　　原確定判決審酌聲請人之供述、證人即告訴人之證述，並
      參考告訴人之診斷證明書、手機錄音內容，勘驗告訴人提
      出如附表所示之錄影內容後，綜合判斷聲請人確有於民國
      107年11月5日上午11時許，在基隆市○○區○○街000號巴塞
      隆納社區中庭，持雨傘與提袋甩打毆擊告訴人手部而犯傷
      害罪，並就何以認定附表編號3之錄音時間，應係早於附
      表編號1之錄影時間，以及此部分不構成正當防衛等情，
      說明：
　　  ⑴依告訴人證詞，其與聲請人發生口角衝突之時，因聲請
        人持續對其辱罵，其便持手機開始錄音，之後聲請人竟
        開始持雨傘、提袋對其攻擊，其才將錄音轉成錄影等語
        ，參以附表編號3手機錄音內容及編號1手機錄影內容顯
        示之雙方爭執脈絡，附表編號3錄音內容顯示雙方一開
        始尚無激烈衝突，嗣後聲請人突有拍打告訴人而有拍打
        聲之情形，但附表編號1錄影之一開始即見聲請人不斷
        靠近告訴人，甚有將左手雨傘舉起，往告訴人方向指去
        ，告訴人旋指控遭聲請人毆打等情，可見應係先有附表
        編號3之錄音，之後才有附表編號1之錄影畫面；且衡諸
        常情，錄影除能錄下聲音，更能保全影像，顯較錄音更
        為確實，一般人若要以錄下影音方式保全證據，應僅有
        自錄音轉為錄影，而無反自錄影轉為錄音之理。以此可
        見，附表編號3之錄音時間，應先於附表編號1之錄影時
        間。以此可見，於聲請人開始持雨傘及提袋向告訴人甩
        拍攻擊之時，告訴人尚未開始錄影，而僅有以手機錄音
        之舉。
　　  ⑵告訴人持手機錄下附表編號3聲音之原因，係因其認為遭
        聲請人大聲且有激烈口角，為錄下二人爭吵過程之保全
        證據行為。且告訴人持手機錄音之地點，係在雙方居住
        社區中庭之公共空間，屬不特定人皆得共見共聞之場域
        ，告訴人亦僅單純錄音，而無如後述錄影時持續進逼聲
        請人之舉措，是無任何侵害聲請人隱私、肖像或其他權
        利之情形，聲請人亦無因告訴人持手機錄音而遭受任何
        權利之侵害。以此而論，聲請人自不得以遭告訴人持手
        機錄音而主張正當防衛，此不能作為聲請人以所持雨傘
        、提袋攻擊告訴人之正當化理由。聲請人上揭辯解，亦
        無足採。
　　  ⑶綜此證據資料，原確定判決逐一剖析，相互勾稽而為之
        綜合判斷，既已敘明取捨認定之依據及理由，復說明聲
        請人否認犯行，辯解正當防衛如何不足採信各節，均詳
        加指駁，所為論斷，俱與卷內證據資料相符，亦與證據
        法則無違，並經本院調取該案全卷核閱無訛。　　
　  ⒊聲請人雖指原確定判決就附表編號3「錄音檔1」及「錄音
      檔2」認定為連續行為，以接續犯論以一罪有誤等語。然
      原確定判決所謂之接續行為，係指聲請人以所持雨傘及提
      袋接續數次向告訴人甩拍、攻擊之行為，要與附表編號3
      「錄音檔1」及「錄音檔2」所錄音之內容是否為連續行為
      無涉，因此聲請人此部分所指，顯有誤會。
　　⒋又聲請人於警詢時供陳案發經過為：我於昨(5)日11時許在
      巴賽隆納社區中庭走路做復健，然後我走到D棟的位置，
      聞到熟悉的菸味、香水味，當時我回頭看不到人，但是菸
      味、香水味一直飄過來，然後我就走到一樓涼庭查看，發
      現告訴人抽菸，就問她：「妳告訴新來的總幹事，妳從來
      沒有抽菸的習慣!那妳現在手上拿的是什麼？」，她說：
      「那抽菸也是我的事!」，我說：「我長期吸妳二手菸，
      妳的二手菸已經害我生病了!」，她說：「那是妳家的事!
      那是妳的報應!」，我說：「妳害死妳孩子(流產)，還不
      知道要檢討反省!」，她回我說：「那是我家的事!」隨即
      拿手機站起來要對我拍攝，我就拿起我的手機拍攝她手持
      的香菸，要戳破她之前對新來總幹事所說的謊言，隨即她
      作勢要踢我，但是沒有踢到，我隨即上樓梯要往2樓中庭
      走，繼續做我的復健，後來我折返回家拿錢想出去買東西
      ，2樓中庭遇見B棟4樓鄰居，並跟鄰居抱怨告訴人現在在1
      樓涼庭抽菸，隨後告訴人上2樓中庭又對我說：「妳得病
      ，是妳的報應!」，且沒經過我同意就對我拍攝，我當下
      很生氣反抗她未經我同意的拍攝動作，試圖想搶她手機，
      但沒有成功，我們雙方之後就一直往中庭管理中心方向走
      去，隨即我打110報案，請警方來現場處理等語（見偵字
      卷第12頁）。對照「錄音檔1」之譯文內容（見偵字卷第1
      9頁），兩人於唇槍舌戰之對話過程中，陳述之內容大致
      相符，可見上開「錄音檔1」應係於雙方口角未久即錄得
      。參以聲請人於原審勘驗附表編號2接續之兩個監視錄影
      檔案後，當庭表示：這是尾端了等語（見原審卷第157頁
      ）。可認附表編號2之監視錄影檔，應較前開「錄音檔1」
      錄得之時間晚，而非同一時間錄得。是聲請人認原審以臆
      測語氣判斷附表編號3「錄音檔1」即附表編號2之錄影內
      容，難認有據。
　  ⒌再者，依聲請人前開警詢供陳，其除先行對於告訴人於社
      區中庭抽菸之舉有意見，並對告訴人為「妳害死妳孩子(
      流產)，還不知道要檢討反省!」等極具人身攻擊性質之言
      語，核與告訴人於原審審理時證稱：在拍附表編號1畫面
      之前，我都是先用錄音，因為她跑到一樓中庭來罵我兩次
      ，我第二次才開始錄音等語（見原審卷第154頁）。顯見
      雙方爭執起因在於聲請人對告訴人之先行行為，告訴人始
      取出手機為錄音蒐證之保全證據行為，聲請人尚難憑此主
      張其為阻擋告訴人拍攝之甩打或毆擊行為，有何正當防衛
      可言。
　　⒍另按證明犯罪之證據，除人之供述證據外，並有書證、物
      證等非供述證據，茲以互為補強，綜合評判，尚非僅以單
      一證據即可論斷，亦非可任意切割各項關聯性證據，使之
      零碎無以綜整憑斷。查本案告訴人既指訴遭受聲請人傷害
      ，自除告訴人之指訴外，並應有其他證據以補強告訴人之
      指訴。而告訴人於案發後旋即前往醫院就診，並取得新昆
      明醫院診斷證明書一紙，雖不能憑此一單一證據遽論告訴
      人身上所受之傷勢係聲請人所造成，惟此一證據，已足以
      補強告訴人指訴其於本案之後受有傷害之結果。再參諸前
      述其他供述（被告之供陳），及非供述證據（錄音錄影內
      容），已可憑認告訴人指訴非虛，足使原審形成聲請人有
      罪之心證。聲請人未備憑具，泛言執陳前詞，認附表編號
      3錄音檔1之拍打聲以及告訴人之傷勢有偽、稱己係誣告等
      語，實均不足採信。
四、綜上所述，聲請人所指上開各項證據，均經原確定判決調查、考量，並納入審酌評價，亦未見有何新事實，聲請人僅係據以對原確定判決認定之事實再行爭辯，尚非刑事訴訟法第420條第1項第6款、第3項所定之「新事實」或「新證據」，是聲請人聲請再審理由，顯與刑事訴訟法第420條第1項第6款規定之要件不符，聲請人徒就原確定判決明確論斷之事項再為爭執，自與法不合，從而，本件再審之聲請，既不合法，亦無理由，應予駁回。
據上論斷，依刑事訴訟法第433條、第434條第1項，裁定如主文
。
中　　華　　民　　國　　110 　年　　7 　　月　　28　　日
                  刑事第二十一庭審判長法　官  許宗和
                                      法　官  章曉文
                                      法　官  黃玉婷
以上正本證明與原本無異。
如不服本裁定，應於收受送達後五日內向本院提出抗告狀。
                                      書記官  傅國軒
中　　華　　民　　國　　110 　年　　7 　　月　　31　　日

附件（即告訴人所提錄音檔1之錄音譯文）
A：張愷岑
B：楊菊香
A：妳再繼續講
B：我就講!我怕妳喔!妳已經害我沒命了!還怕妳喔!妳害我生病
   了!妳切割我家外牆還!還不認錯!
A：我們現在在中庭對不對!
B：我光聞到妳的味道，我就知道是妳在抽菸!
A：妳又在甩我的手機了!
B：那我有准妳這樣拍我嗎？妳如果再拍我就甩妳!
B：妳還要怎樣!(有拍打聲)妳還要怎樣!(有拍打聲)我已經生病
   了，妳還要怎樣!(有拍打聲)妳害死自己的小孩(註：流產)，
   還不知道要檢討!
A：那也是我的事情。
B：妳已經害我生病了!妳已經害我生病了!(重複)

附表（即原審【附表】：本院勘驗結果）
編號 檔案名稱 勘驗結果節要、整理 原審卷頁處 １ IMG_3735.MOV 告訴人：「你又在打我，你又再繼續」。（00:00:26至00:00:27：被告持續往畫面左方前進，畫面持續跟著被告）（00:00:28：被告右側身體突靠向鏡頭，畫面發出碰撞聲並有搖晃之情形）被告：「你一直照我」。（被告將左手所持之傘交換至右手，左肩仍揹著白色環保包） 告訴人：「你又在繼續攻擊」。 被告：「我攻擊你嗎？你照我耶」。 （00:00:32至00:00:34：被告左手往鏡頭方向揮動，造成畫面晃動） 告訴人：「對」。 被告：「你照我耶」。 （00:00:35至00:00:36：此時雨傘換由被告左手所持之，此時畫面又晃動了一下） 告訴人：「你再繼續打沒關係」。 被告：「我打你什麼」。 告訴人：「你剛打的你不要不承認」。 被告：「我沒有不承認，我只是要撥你手機」。 原審卷第151至153頁 ２ 「中庭監視器畫面（B、D 、F棟中庭走廊）」及「中庭監視器畫面（H棟中庭走廊）」 被告及告訴人係以面對面之方式前進而同時移動，被告不論是繼續前進移動，或向告訴人靠近，抑或停留與告訴人對話，告訴人均係雙手舉起並持1物品（即手機）面向被告，復被告先後分別以其右手、左手揮向告訴人手中所持之物，期間被告左手有舉起長棍狀物品向告訴人手部方向揮動，然係指向、驅趕告訴人，並非揮打毆擊之動作，告訴人往後退之同時，亦繼續將其手中物品舉高面向被告，後被告繼續前進而未再靠近告訴人或與之對話，告訴人仍以往後退之移動方式，持續將手中物品舉高面對被告。 原審卷第154至157 頁 ３ 告訴人提供之手機錄音譯文 【錄音檔1】 （前略） 告訴人：「我們現在在中庭對不對？」 被告：「我光聞到你的味道，我就知道是你在抽菸。」 告訴人：「妳又在甩我的手機了！」 被告：「那我有准你拍我嗎？你如果再拍我就甩你！你還要怎樣！（有拍打聲）你還要怎樣（有拍打聲）！我已經生病了，你還要怎樣！（有拍打聲）」 【錄音檔2】 （前略） 被告：「那你最好不要再侵犯我啊！」 告訴人：「你剛剛攻擊我，大家都看到了！你就不要不承認！」 被告：「你就沒有攻擊我嗎？」 告訴人：「我沒有！」 被告：「那你為麼要拍我！」 告訴人：「那是因為你攻擊我，所以我要自保！」 被告：「那是因為你先攻擊我的，你在一樓就攻擊我了。」 偵卷第19至20頁